臺灣苗栗地方法院民事判決　九十年度親字第二○號
　　原　　　告　　乙○○
　　法定代理人　　甲○○○
　　被　　　告　　丙○○
　　特別代理人　　丁○○
　　被　　　告　　戊○○
右當事人間請求確認父子關係不存在等事件，本院判決如左：
    主      文
原告之訴駁回。
訴訟費用由原告負擔。
    事      實
甲、原告方面：
一、聲明：
（一）確認原告與被告丙○○間父子關係不存在。
（二）確認原告與被告戊○○間父子關係存在，被告戊○○應向戶政機關辦理認領原
      告之登記。
二、陳述：
（一）訴外人即原告乙○○之生母甲○○○於民國六十一年五月十日與被告丙○○結
      婚，其二人之婚姻關係現仍存續中。甲○○○於八十三年九月二十二日生下一
      子，即原告乙○○，依法推定為被告丙○○之婚生子。惟甲○○○自七十五年
      起，即已與被告丙○○分居迄今，均未與被告丙○○同居，反而與被告戊○○
      同居，原告實際上係甲○○○自被告戊○○受胎所生，而非自被告丙○○受胎
      所生，原告與被告丙○○間毫無血緣關係，為此請求確認原告與被告丙○○間
      父子關係不存在。
（二）訴外人甲○○○與被告丙○○分居後，即與被告戊○○同居在苗栗縣頭份鎮土
      牛里一鄰土牛四之一號，並於八十三年九月二十二日生下原告乙○○，爰依民
      法第一千零六十七條第一項第一款之規定，請求原告之生父即被告戊○○認領
      原告，訴請如訴之聲明第二項。
（三）確認法律關係之訴，非原告有即受確認判決之法律上利益者，不得提起之；確
      認證書真偽或為法律關係基礎事實存否之訴，亦同。前項確認法律關係基礎事
      實存否之訴，以原告以能提起他訴訟為限。民事訴訟法第二百四十七條第一、
      二項定有明文。茲本件原告起訴時，已逾提起否認之訴一年除斥期間，已無法
      提起否認子婚之訴，且又無其他訴訟可茲救濟，而原告之生父復與民法婚生子
      之推定結果不同，則原告自有即受確認判決之法律上利益，此有臺灣高等法院
      八十九年度家上字第二五○號判決可資參酌。
（四）對財團法人長庚紀念醫院（下稱長庚醫院）之「親子鑑定報告」無意見。
三、證據：提出原告之戶籍謄本、被告丙○○之戶籍謄本、被告戊○○之戶籍謄本及
    甲○○○之戶籍謄本各一件為證，並聲請為親子血緣鑑定。
乙、被告方面：
壹、被告丙○○部分：
一、聲明：同意原告之請求。
二、陳述：原告確非被告丙○○與訴外人甲○○○所生之子。
貳、被告戊○○部分：
一、聲明：同意原告之請求。
二、陳述：乙○○確係其與甲○○○所生無誤。
丙、本院依原告聲請函請財團法人長庚紀念醫院鑑定原告與甲○○○、戊○○間有無
    親子血緣關係。
    理      由
一、按妻之受胎係在婚姻關係存續中者，依民法第一千零六十三條第一項規定，推定
    其所生子女為婚生子女，受此推定之子女，惟在夫妻之一方能證明妻非自夫受胎
    者，得依同條第二項之規定，於知悉子女出生之日起，一年內以訴否認之，如夫
    妻均已逾該法定期間而未提起否認之訴，或雖提起而未有勝訴之確定判決以前，
    該子女在法律上不能不認為夫之婚生子女，無論何人，皆不得為反對之主張，旨
    在早日確定法律上之親子關係，期保護婚生子女之地位（最高法院二十三年上字
    第三四七三號、七十五年台上字第二○七一號判例參照）。又親子身分關係固得
    提起確認之訴，惟皆係針對非婚生子女而言，在應提起否認子女之訴之情形，亦
    不得提起確認親子關係存否之訴以代之。況確認親子關係不存在之訴，即屬否認
    子女之訴，而否認子女之訴，依民法第一千零六十三條第一項及民事訴訟法第五
    百九十條第一項之規定，惟夫妻之一方或繼承權被侵害之人得提起之，後者並附
    有以夫妻之一方於法定起訴期間內或期間開始前死亡為要件，婚生推定在夫或妻
    提起否認之訴將其推翻以前，子女出生時，即推定為婚生子女，第三人亦不得否
    認，否認權之行使，有使婚生子女關係發生消滅之結果，其性質屬形成權。親子
    關係未經有否認權之人提起否認之訴將其推翻之前，親子關係即屬存在（最高法
    院九十年度台再字第七二號判決參照）。
二、查本件被告丙○○於六十一年五月十日與甲○○○結婚，迄今尚未離婚，而原告
    係於八十三年九月二十二日出生，其受胎期間在其生母甲○○○與被告丙○○婚
    姻關係存續中，依法應推定原告為被告丙○○之婚生子，除由其生母甲○○○或
    受婚生推定之父即被告丙○○以提起否認之訴受勝訴判決確定予以除去婚生推定
    外，要不能由原告以確認親子關係不存在之訴除去之，況甲○○○及被告丙○○
    均逾法定期間而未提起否認子女之訴，是原告違反婚生推定之效力，逕以與被告
    丙○○無事實上之親子關係為由，訴請確認親子關係不存在，即屬無據，應予駁
    回。
三、至於原告請求確認與被告戊○○間父子關係存在云云，經原告與被告戊○○、訴
    外人甲○○○三人前往長庚醫院接受血緣鑑定，鑑定結果認為不能排除原告與戊○○間之親子關係，且原告與被告戊○○間之累積親子關係係數為000000
    0‧九四，亦即「戊○○就是乙○○的親生父親」此一可能性與任何中國男人偶
    然具有是乙○○的親生父親所必須具備的基因半型之可能性相比，大約為000
    0000‧九四倍，另原告與被告戊○○間之親子關係概率為九九‧九九九九五
    ％，亦即乙○○與戊○○之父子關係確定率為九九‧九九九九五％，此有長庚醫
    院親子鑑定報告一件在卷可憑，惟查原告為訴外人甲○○○懷胎所生之子，出生
    日期為八十三年九月二十二日，有原告提出之戶藉謄本在卷可參；而甲○○○於
    六十一年五月十一日與被告丙○○結婚，迄今尚未離婚，亦有該二人之戶籍謄本
    附卷可稽，則因原告之受胎期間，係在訴外人甲○○○與被告丙○○之婚姻關係
    存續中，縱被告丙○○在甲○○○受胎期間未與甲○○○同居，依前揭民法第一
    千零六十三條第一項規定，原告仍推定為被告丙○○之子。且訴外人甲○○○及
    被告丙○○均未提起否認子女之訴，揆諸前揭最高法院判例意旨，無論何人皆不
    得為反對之主張。從而，原告與被告戊○○間雖有血緣上之父子關係，但在法律
    上受推定為被告丙○○之子，且不得為反對之主張，是原告訴請確認與被告戊○○間父子關係存在及被告戊○○應向戶政機關辦理認領原告之登記，不應准許。
據上論結：本件原告之訴為無理由，依民事訴訟法第七十八條，判決如主文。
中     華     民       國       九十一     年     三     月      五     日
                                       臺灣苗栗地方法院民事庭
~B法　　　官　陳慧萍
右正本證明與原本無異
如對本判決上訴，須於判決送達後廿日內向本院提出上訴狀
~B法院書記官　張文玲
中     華     民       國       九十一     年     三     月      五     日
